臺灣高等法院高雄分院刑事判決　　　　94年度交上訴字第62號
上　訴　人　臺灣高雄地方法院檢察署檢察官
上　訴　人
即　被　告　丁○○
選任辯護人　洪士宏律師
　　　　　　林易玫律師
上列上訴人等因被告公共危險等案件，不服中華民國93年10月29
日第一審判決（起訴案號：臺灣高雄地方法院檢察署92年度偵字
第19542 號），提起上訴，本院判決如下：
    主  文
原判決關於過失傷害人、服用酒類不能安全駕駛動力交通工具而
駕駛暨定執行部分均撤銷。
丁○○因過失傷害人，處有期徒刑肆月，如易科罰金，以參佰元
折算壹日。
丁○○被訴服用酒類，不能安全駕駛動力交通工具而駕駛部分，
無罪。
其他上訴駁回。
上開撤銷改判部分所處有期徒刑肆月，如易科罰金，以參佰元折
算壹日；與駁回上訴部分所處有期徒刑陸月，如易科罰金，以參
佰元折算壹日；應執行有期徒刑玖月，如易科罰金，以參佰元折
算壹日。
    事  實
一、丁○○無駕駛執照，竟於民國92年7 月10日凌晨4 時5 分許
    ，駕駛車牌號碼ＺＯ─1416號自小客車，沿高雄縣鳥松鄉○
    ○路，由西往東方向行駛，行經該路90巷口時，本應注意汽
    車行駛時，駕駛人應隨時注意車前狀況及兩車併行之間隔，
    並隨時採取必要之安全措施，而依當時天候晴，夜間有照明
    、路面乾燥、無缺陷、無障礙物、視距良好等情形，並無不
    能注意之情事，竟疏於注意，自後擦撞同向在前，由丙○○
    所駕駛，未懸掛車牌後懸掛一台兩輪拖車載有紙箱等物之輕
    型機車（引擎號碼Ｅ─９１６５１２號、原車牌號碼ＳＷＲ
    ─０２８號），丙○○因而人、車倒地，受有頭部外傷併硬
    腦膜下出血、顏面右耳撕裂傷等傷害。丁○○於駕駛前揭動
    力交通工具肇事，致丙○○受傷以後，明知駕駛汽車肇事致
    人受傷或死亡，應即採取救護或其他必要之措施，不得駛離
    現場，竟另行起意，未待救護車到場救援，即逕行駕駛前揭
    自小客車逃逸。嗣於同日上午6 時許，為警循線查獲，在丁
    ○○所駕駛之上開自小客車右車頭發現留有擦撞痕跡，及在
    引擎蓋夾縫間夾有紙片1 紙，經警與丙○○所裝載之紙箱被
    擦撞之撕裂痕跡比對結果相吻合，因而查知上情。
二、案經丙○○配偶乙○○○訴由高雄縣政府警察局仁武分局報
    請臺灣高雄地方法院檢察署檢察官偵查起訴。
    理  由
壹、證據能力部分：
    證人林毓榕於司法警察及檢察事務官前所為之陳述，被告及
    其選任辯護人均不爭執其證據能力，依刑事訴訟法第159 條
    之5 第2 項規定有證據能力，合先敘明。
貳、有罪部分（即被訴過失傷害人、肇事逃逸部分）
一、訊據上訴人即被告（下稱被告）丁○○矢口否認有何上揭犯
    行，辯稱：伊駕車經過該處時，適有另一部白色車輛行駛在
    伊前方，是那輛白色車子撞到被害人丙○○，與伊無關，且
    後來伊有下車關照被害人之傷勢如何，恰有一長庚護士也經
    過現場，後來那位護士說被害人沒有事，且因被害人不是伊
    撞的，伊才離開現場，並無肇事逃逸之事云云。經查：
  (一)被告所駕駛之自小客車右車頭引擎蓋夾縫間，夾有一紙片，
    與肇事現場散落之紙箱撕裂痕吻合，且該自小客車右車頭引
    擎蓋有新凹痕等情，業據證人即到場處理之員警楊志、莊榮
    賢於原審審理中，及證人即負責比對紙片之鑑識組小隊長甲
    ○○於本院審理時證述明確，並有紙箱1 個、紙片1 張、現
    場及車輛照片可稽（見原審卷第32至33頁、第51頁、本院卷
    第53頁、67頁、警卷第19至26頁）。被告雖辯稱：當時前面
    有一台白色轎車開很快，肇事後逃逸，是紙箱被撞後飛起來
    打到伊的車子引擎蓋及玻璃才留有紙片云云。惟依現場照片
    所示，該空紙箱係經摺疊後之平面體，衡情，若被告所駕駛
    之自小客車未直接撞到被害人車輛，僅因被空中掉下之空紙
    箱打到，至多應只留有紙片擦痕，實無可能造成車輛鈑金凹
    陷掉漆或紙片碎屑插入車頭引擎蓋夾縫間之理。且該紙片之
    總面積不大，重量也很輕微，若係前車撞擦被害人車輛時所
    撕毀再飄落下來，其力道應該不大，衡情不可能「垂直」「
    飄」入「正在行進中」之被告車輛引擎蓋細縫；又被告所駕
    駛之上開車輛，係警員事後循線至被告家中查獲，車輛為警
    查獲時，插入之紙片仍牢牢夾在細縫內，該紙片經過一段路
    程之行駛仍插在細縫內，可見其夾得很緊實，而負責勘查該
    紙片之證人甲○○於本院審理時亦證稱：「根據我的經驗，
    引擎蓋縫隙不是很大，而且我拿的時候要有一點力量才拿的
    出來，應該不是風吹就可以夾進去的」等語（見本院卷第55
    頁），足證被撕下之紙片不是風吹下來夾進去細縫的。因此
    被告車輛確實有撞及被害人機車之情，堪以認定。
  (二)原審於93年7 月19日會同被告、證人林毓榕、員警楊志至現
    場勘驗，並命員警測量證人林毓榕案發時所站位置到事發現
    場之距離，經警測量結果為59.3公尺，此有勘驗筆錄1 紙及
    楊志繪製之現場圖1 紙在卷可稽（見原審卷第47、66頁）。
    而證人林毓榕於原審審理中證稱：伊當時在高雄縣鳥松鄉○
    ○路279 號「芳城市庭園餐廳」前澆花時，聽到車禍撞擊聲
    音很大，伊隨即回頭看，只看到被告所駕駛之紅色車子切到
    雙黃線那邊，當時沒有看到其他車輛開過去，也沒有任何車
    輛迴轉，只有看到被告所駕駛的紅色車子切出來，伊認為被
    告嫌疑較大，所以才站在快車道照被告之車牌以手電筒照射
    被告車子時，被告便將車子往前開至餐廳前，經伊告訴被告
    肇事後，被告才與伊回肇事現場察看結果等語（見原審卷第
    49頁）。依其所述，可知證人林毓榕當時所處之位置在被告
    及被害人順行車道之前方，而被告於本院調查時亦供稱：肇
    事車輛於案發後仍繼續往前開等語（見本院卷第28頁），若
    確有另一部車輛肇事，且該車輛於肇事後繼續往前開，證人
    林毓榕站在事故之前方59.3公尺，且於聽到聲音後馬上回頭
    看，該車必然會經過證人林毓榕所在之位置，且被證人林毓
    榕看到，然證人林毓榕自偵訊至原審審理時均一再證稱：除
    被告車輛外，沒有看到其他車輛等語（見偵卷第10頁、原審
    卷第49、50頁、第50頁反面）；是被告稱有另一部車輛肇事
    云云，不足採信。
  (三)被告另辯稱：現場有一女子說不是伊撞的，該女子說沒伊的
    事，可以先走，伊才開車回家云云。證人林毓榕雖亦證述：
    當時確有一名自稱長庚護士的小姐幫忙急救，並稱人不是被
    告撞的，撞的人已經走了等語，惟依刑事訴訟法第159 條第
    1 項規定，被告以外之人於審判外之言詞或書面陳述，除法
    律有規定者外，不得作為證據。依此，該女子對證人林毓榕
    所述之內容即不得作為證據。況該女子所言是否屬實，本有
    待進一步查證，即該名女子有無親眼目睹？或是聽聞他人轉
    述？均未獲證實，又其動機為何？與被告有無關係？亦無從
    調查。又被害人如為另一部車所撞，則該車於撞及被害人後
    ，必經證人林毓榕所處位置，而林毓榕一再證稱：當時除了
    被告的紅色自小客車外，並無任何車輛經過，且當時被害人
    之機車是向著證人林毓榕的正前方滑過來，因此應以有親眼
    目睹經過，且在現場之證人林毓榕之證述較具可信性。參以
    被告車輛所留下之被害人機車所載紙箱撞擊所夾紙片與被告
    之車撞擊刮痕，被害人係遭被告所駕駛之自小客車所撞擊而
    滑倒之事實，被告辯稱現場一女子說不是其撞傷被害人，可
    以先行離去，與事實不符，而不可採。
  (四)被害人係因本件車禍致受有頭部外傷併硬腦膜下出血、顏面
    右耳撕裂傷等傷害，有長庚紀念醫院92年7 月21日診斷證明
    書一紙附卷可佐（警卷第9 頁）。而被告於駕車肇事，致被
    害人受傷後，未待救護車或警方前來救治被害人即離開現場
    等情，亦經證人林毓榕陳述在卷，是被告肇事逃逸之犯行亦
    堪以認定。
二、按汽車行駛時，駕駛人應隨時注意車前狀況及兩車併行之間
    隔，並隨時採取必要之安全措施，道路交通安全規則第94條
    第3 項定有明文。此為被告應注意之事項，而依當時天候晴
    ，夜間有照明、路面乾燥、無缺陷、無障礙物、視距良好等
    情形，此有道路交通事故調查報告表在卷可稽（警卷第16頁
    ），被告並無不能注意之情事，竟疏於注意自後與被害人之
    機車擦撞，致被害人因而受有傷害，被告顯有過失。且被害
    人係因被告之撞擊而受傷，是被告之過失行為與被害人之傷
    害間，有相當因果關係。
三、核被告所為係犯刑法第185 條之4 駕車肇事致人受傷後逃逸
    罪及第284 條第1 項前段之過失傷害罪。又被告並無駕駛執
    照，此業據被告於本院調查時供陳在卷（見本院卷第27、28
    頁），爰依道路交通管理處罰條例第86條第1 項規定，就被
    告所犯刑法第284 條第1 項前段之過失傷害罪部分加重其刑
    。其所犯前開2 罪，犯意各別，罪名不同，應分論併罰之。
四、原判決就被告駕車肇事逃逸犯行部分，適用刑法第185 條之
    4 、第41條第1 項、罰金罰鍰提高標準條例第2 條規定，並
    審酌被告於肇生車禍事故後，未積極救護傷患，即駕車逃逸
    等一切情狀，量處有期徒刑6 月，並諭知如易科罰金以300
    元折算一日。經核原判決此部分認事用法，尚無不合，量刑
    亦稱妥適，被告上訴意旨否認犯行，檢察官以原審量刑過輕
    為由提起上訴，均無理由，應予駁回。
五、原判決就被告過失傷害人犯行部分，據以論處被告罪刑，固
    非無見；惟查：(一)被告無駕駛執照而駕車，因而致被害人受
    傷一節，原審漏未查明，亦漏未據此依道路交通管理處罰條
    例第86條第1 項之規定就此部分加重其刑，自有未合。(二)並
    無證據證明被告係飲酒後不能安全駕駛而駕車（理由詳如後
    述），是原審以被告酒醉駕車為由，依道路交通管理處罰條
    例第86條第1 項規定加重被告刑責，且未詳予區分究係何犯
    行應予加重，亦有未合。被告上訴意旨就此部分否認犯罪，
    指摘原判決不當，雖無理由；檢察官循告訴人之請求以量刑
    過輕為由，提起上訴，亦無理由，惟原判決就此部分既有上
    開可議之處，自應由本院將原判決關於此部分及其定執行部
    分均撤銷改判。審酌被告否認犯行，堪認其毫無悔意，且無
    駕駛執照竟無視於道路安全，逕行駕車上路，致撞擊被害人
    ，及被害人所受傷害在腦部，受傷程度不輕，事發迄今仍未
    與被害人達成民事和解賠償等一切情狀，爰就被告過失傷害
    人部分量處有期徒刑4 月，及諭知易科罰金之折算標準；並
    與前開駁回上訴之駕車肇事逃逸部分所處有期徒刑6 月，如
    易科罰金以三百元折算一日部分，合併定其應執行刑為有期
    徒刑9 月及諭知易科罰金之折算標準。
參、無罪部分（即飲用酒類不能安全駕駛而駕駛罪部分）
一、公訴意旨另謂：被告明知服用酒類，不能安全駕駛動力交通
    工具者，不得駕駛動力交通工具，仍於92年7 月9 日22時30
    分許，在高雄縣鳥松鄉○○路5 號，服用含有酒精成分之高
    梁酒及白蘭地，其控制力及注意力均已達不能安全駕駛動力
    交通工具之狀態以後，猶駕駛車牌號碼ＺＯ─１４１６號紅
    色自小客車，於高雄縣、市道路行駛，嗣因發生前揭車禍，
    致被害人丙○○受傷，警方乃循線前往其住處查獲被告，並
    測試其呼氣之酒精濃度為每公升0.77毫克，因認其另涉有刑
    法第185 條之3 飲用酒類不能安全駕駛而駕駛罪嫌等語。
二、公訴人認被告涉有上開犯行，無非以酒精濃度測試值1 紙為
    其論據。訊據被告堅決否認有何上揭犯行，辯稱：伊當晚從
    10點多喝到隔天1 點多，共喝了3 杯白蘭地及高梁酒後就走
    路回家，直到4 點多才開車到高雄市○○路，嗣於4 點25分
    開車經過案發現場，惟於離開現場回到家後又睡不著，乃再
    喝酒，警察找到我時才做酒測，故該酒測值係其事後飲酒之
    酒測值，與駕車無關等語。
三、經查：
  (一)被告有於車禍前之半夜時分飲酒，且於92 年7 月10日6 時4
    分許為警測得其酒精濃度值達每公升0.77毫克等情，業據被
    告於警偵訊、原審、本院審理時供陳不諱，並有酒精濃度測
    試單1 紙附卷可稽（見警卷第18頁）。
  (二)警員於車禍發生後循線查到被告時，被告有告訴警員，其於
    返家後，又繼續飲酒等情，此業據證人莊榮賢於原審審理時
    謂：「他說他之前喝三杯白蘭地，後來到家有再喝」等語（
    見原審卷第36頁），足證被告上開所言非虛。證人莊榮賢復
    證稱：「當時是早上六點多，找到被告時還叫不醒他，我等
    他很久」等語（見原審卷第35頁），足徵警員找到被告時，
    被告已泥醉不醒人事。而證人林毓榕對於案發時被告是否有
    飲酒一節雖未注意，然被告當時之意識還蠻清楚一節，亦據
    證人林毓榕於原審證述明確（見原審卷第50頁正、反面），
    若被告係因半夜時分喝酒致泥醉不醒，且酒精濃度已達0.77
    毫克，則於車禍事故發生時，其意識應該會模糊，走路會不
    穩，說話亦含糊不清楚，則證人林毓榕與被告近距離接觸，
    一起探視傷者時，證人林毓榕應該會有所發覺，然證人林毓
    榕卻證稱沒有注意到；又92年7 月10日上午6 時4 分酒精濃
    度測試時，距本件車禍於同日上午4 時5 分發生時，已近1
    小時59分，故無證據證明於車禍發生時，被告之酒精濃度值
    已達0. 77 毫克。
  (三)被告駕車時之酒精濃度既不能憑事後測得之數值認定，復查
    無其他積極證據足資證明被告駕車時已因飲酒到達絕對不能
    安全駕駛或相對不能駕駛之程度，本於罪疑惟輕原則，應為
    被告無罪之諭知。
四、原審未詳為推究，遽為被告有罪之諭知，自有未合。被告上
    訴意旨就此部分否認犯罪，指摘原判決不當，雖無理由；惟
    原判決既有上開可議之處，自應由本院將原判決關於被告酒
    後駕車部分撤銷改判無罪。
據上論結，應依刑事訴訟法第368 條、第369 條第1 項前段、第
364 條、第299 條第1 項前段，第301 條第1 項、刑法第284 條
第1 項前段、第51條第5 款、第41條第1 項前段，罰金罰鍰提高
標準條例第1 條前段、第2 條、道路交通管理處罰條例第86條第
1項 ，判決如主文。
本案經檢察官林應華到庭執行職務。
中　　華　　民　　國　　94　　年　　11　　月　　22　　日
                  刑事第八庭    審判長法  官  李炫德
                                      法  官  洪慶鐘
                                      法  官  李淑惠
以上正本證明與原本無異。
肇事逃逸部分如不服本判決應於收受本判決後10日內向本院提出
上訴書狀，其未敘述上訴理由者，並得於提起上訴後10日內向本
院補提理由書狀（均須按他造當事人之人數附繕本）「切勿逕送
上級法院」。
酒後駕車、過失傷害人部分不得上訴。
中　　華　　民　　國　　94　　年　　11　　月　　22　　日
　　　　　　　　　　　　　　　  　　　書記官  邱麗莉
附錄本件判決論罪科刑法條：
中華民國刑法第284 條第1 項
因過失傷害人者，處六月以下有期徒刑、拘役或五百元以下罰金
，致重傷者，處一年以下有期徒刑、拘役或五百元以下罰金。
